【裁判字號】    95,交易,414
【裁判日期】    951031
【裁判案由】    公共危險
【裁判全文】
臺灣臺北地方法院刑事判決             95年度交易字第414號
    公  訴  人  臺灣臺北地方法院檢察署檢察官
    被      告  甲○○
上列被告因公共危險案件，經檢察官聲請簡易判決處刑（九十五
年度偵字第三一０二號），本院簡易庭受理後（受理案號：九十
五年度北交簡字第七九四號），認不宜逕以簡易判決處刑，改適
用通常程序，嗣因被告就被訴事實為有罪之陳述，經本院告知簡
式審判程序意旨，並聽取公訴人及被告之意見後，本院合議庭裁
定由受命法官獨任依簡式審判程序審理，茲判決如下：
    主    文
甲○○服用酒類，不能安全駕駛動力交通工具而駕駛，處拘役伍
拾玖日，如易科罰金，以銀元佰元（即新臺幣玖佰元）折算壹
日。
    犯罪事實
一、甲○○於民國九十五年一月十八日晚間十時許，在臺北縣永
    和市○○路之朋友住處飲用啤酒六瓶，已達於輕度協調功能
    降低、反應較慢、感覺減低、影響駕駛而不能安全駕駛動力
    交通工具之狀態後，其明知其已達不能安全駕駛動力交通工
    具之程度，竟於同日晚間十一時三十分許，仍駕駛車牌號碼
    七三二九—ＫＵ號自用小客車。嗣於翌日凌晨零時二十九分
    許，行經臺北市中山區○○○路與民生東路口時，為警攔檢
    而查獲，經檢測其呼氣酒精濃度達每公升０點五五毫克，始
    悉上情。
二、案經臺北市政府警察局中山分局移送臺灣臺北地方法院檢察
    署檢察官聲請簡易判決處刑，本院簡易庭受理後，認不宜逕
    以簡易判決處刑，移送前來，本院認應適用通常訴訟程序。
    理    由
壹、程序方面：
    按本件被告甲○○所犯係死刑、無期徒刑、最輕本刑為三年
    以上有期徒刑以外之罪，其於準備程序就前揭被訴事實為有
    罪之陳述，經本院告知簡式審判程序之旨，並聽取其與公訴
    人之意見後，本院認無不得或不宜改依簡式審判程序進行之
    處，爰依刑事訴訟法第二百七十三條之一第一項、第二百八
    十四條之一，裁定本件由受命法官獨任進行簡式審判程序，
    合先敘明。
貳、實體部分：
一、證據之認定：
  (一)上揭犯罪事實，業據被告甲○○於警詢及本院九十五年十月
    十七日審理時坦承不諱（偵查卷第九頁調查筆錄、本院該次
    審判筆錄參照），並有有酒精測試單、臺北市政府警察局舉
    發違反道路交通管理事件通知單及刑法第一百八十五條之三
    案件測試觀察紀錄表各一份（偵字卷第十一頁至第十二頁、
    第十四頁參照）在卷可證；按行為人飲酒後如其呼氣酒精濃
    度達於每公升０．五五毫克時，即有輕度協調功能降低、反
    應較慢、感覺減低、影響駕駛等中毒症狀，此有行政院國軍
    退除役官兵輔導委員會臺北榮民總醫院（下稱臺北榮民總醫
    院）八十八年八月五日（八八）北總內字第二六八六八號函
    一份附本院卷可稽，且行為人飲酒後其呼氣中酒精濃度如已
    達於每公升０．五五毫克，其肇事率為一般未飲酒者之七倍
    ，此亦有中央警察大學交通學系暨交通管理研究所教授蔡中
    志之研究報告一紙附本院卷可憑，故被告經警測試其呼氣酒
    精成份為０．五五毫克，依照臺北榮民總醫院上開函文及前
    揭學者之研究，當已達到服用酒類後不能安全駕駛動力交通
    工具之狀態。是依上開補強證據皆足資擔保被告於本院審理
    中所為之上開任意性自白具有相當程度之真實性，而得使本
    院確信被告前述自白之犯罪事實確屬真實，參照刑事訴訟法
    第一百五十六條第一項「被告之自白，非出於強暴、脅迫、
    利誘、詐欺、疲勞訊問、違法羈押或其他不正之方法，且與
    事實相符者，得為證據。」及第二項「被告或共犯之自白，
    不得作為有罪判決之唯一證據，仍應調查其他必要之證據，
    以察其是否與事實相符。」規定，本院自得依被告前述自白
    及各該補強證據認定被告確有上開服用酒類，不能安全駕駛
    動力交通工具而駕駛之犯行。從而，本件事證明確，被告之
    犯行堪以認定。
二、論罪科刑之法律適用：
  (一)查被告甲○○行為後，刑法業於九十四年二月二日修正公布
    ，九十五年七月一日起施行，其中與本件有關部分之第四十
    一條第一項業已修正，罰金罰鍰提高標準條例第二條亦配合
    廢止。按「行為後法律有變更者，適用行為時之法律，但行
    為後之法律有利於行為人者，適用最有利於行為人之法律」
    ，修正後刑法第二條第一項定有明文。此條規定係規範行為
    後法律變更所生新舊法律比較適用之準據法，本身尚無新舊
    法比較之問題，於新法施行後，應一律適用新法第二條第一
    項之規定，為「從舊從輕」之比較，先予敘明。再按本次法
    律變更，比較時應就罪刑有關之共犯、未遂犯、想像競合犯
    、牽連犯、連續犯、結合犯，以及累犯加重、自首減輕暨其
    他法定加減原因（如身分加減）與加減例等一切情形，綜其
    全部罪刑之結果而為比較（最高法院九十五年五月二十三日
    九十五年度第八次刑庭會議決議參照）。茲就本件新舊法比
    較結果說明如下：
  1.刑法第四十一條第一項前段關於易科罰金之規定，修正前規
    定：「犯最重本刑為五年以下有期徒刑以下之刑之罪，而受
    六個月以下有期徒刑或拘役之宣告，因身體、教育、職業、
    家庭之關係或其他正當事由，執行顯有困難者，得以一元以
    上三元以下折算一日，易科罰金」，修正後規定：「犯最重
    本刑為五年以下有期徒刑以下之刑之罪，而受六個月以下有
    期徒刑或拘役之宣告者，得以新臺幣一千元、二千元或三千
    元折算一日，易科罰金」，且罰金罰鍰提高標準條例第二條
    亦配合刪除，經比較修正前、後之法律之適用，以修正前之
    法律較有利於被告。
  2.綜上，上述之修正以舊法之規定對被告較為有利，爰依修正
    後刑法第二條第一項前段之規定，關於易科罰金之折算標準
    ，適用被告行為時修正前刑法之相關規定予以處斷。
  (二)核被告甲○○所為，係犯刑法第一百八十五條之三之服用酒
    類，不能安全駕駛動力交通工具而駕駛罪。
  (三)爰審酌被告甲○○之犯罪動機、目的、手段、犯罪所造成之
    損害，犯後坦承犯行態度良好等一切情狀，量處如主文所示
    之刑，並依修正前刑法第四十一條第一項之規定諭知易科罰
    金之折算標準。
據上論斷，應依刑事訴訟法第四百五十二條、第二百七十三條之
一第一項、第二百九十九條第一項前段，刑法第二條第一項前段
、第一百八十五條之三，修正前第四十一條第一項前段，廢止前
罰金罰鍰提高標準條例第二條，現行法規所定貨幣單位折算新臺
幣條例第二條，判決如主文。
本案經檢察官涂永欽到庭執行職務。
中    華    民    國    95    年    10    月    31    日
                  刑事第九庭    法  官  葉珊谷
以上正本證明與原本無異。
如不服本判決，應於判決送達後10日內，向本院提出上訴狀。
                                書記官  顏淑華
中    華    民    國    95    年    10    月    31    日
刑法第一百八十五條之三：
服用毒品、麻醉藥品、酒類或其他相類之物，不能安全駕駛動力
交通工具而駕駛者，處一年以下有期徒刑、拘役或三萬元以下罰
金。


司法院資訊處製作；財團法人民間司法改革基金會備份。
